【裁判字號】    92,交訴,214
【裁判日期】    921210
【裁判案由】    過失致死
【裁判全文】
臺灣臺南地方法院刑事判決                        九十二年度交訴字第二一四號
    公  訴  人  臺灣台南地方法院檢察署檢察官
    被      告  甲○○
右列被告因過失致死案件，經檢察官提起公訴（九十二年度偵字第一０四一六號、第
一０四一八號），被告就被訴事實為有罪之陳述，本院裁定進行簡式審判程序，判決
如左：
    主  文
甲○○從事業務之人，因業務上之過失致人於死，處有期徒刑壹年，緩刑參年。
    事  實
一、甲○○受僱於隆鎮汽車貨運有限公司，係職業聯結車司機，為從事駕駛業務之人
    。其於民國九十二年九月八日上午，駕駛隆鎮汽車貨運有限公司所有之車牌號碼
    四四０─ＧＭ號曳引車拖掛車牌號碼六七─ＨＳ號營業半拖車之聯結車，沿省道
    臺一線由北往南方向外側快車道行駛，於同日上午九時許，行經省道臺一線南向
    三０九．五公里處（臺南縣善化鎮）本應注意汽車在同一車道行駛時，除擬超越
    前車外，後車與前車之間應保持隨時可以煞停之距離，及汽車行駛時，駕駛人應
    注意車前狀況，並隨時採取必要之安全措施，而依當時情形，客觀上又無不能注
    意之情事，其能注意竟疏未注意前方尚有其他車輛行駛之車前狀況，未採取減速
    接近以保持隨時可以煞停之安全措施，反而逕自以接近時速六十公里之速度貿然
    直行，致避煞不及，曳引車車頭追撞由黃清吉所駕駛並搭載其配偶黃曾水蘭之車
    牌號碼ＯＡＭ─一二三號重型機車車後，黃清吉、黃曾水蘭均人車倒地，黃清吉
    、黃曾水蘭均遭曳引車輾壓，黃清吉並於聯結車右後輪下遭拖行達二十一．八公
    尺，造成黃清吉受有頭、胸、腹及四肢輾壓傷多處骨折、出血之傷害，並因傷重
    而當場不治死亡，黃曾水蘭則受有頭、胸、腹及大腿壓傷及多發生骨折之傷害，
    經送醫急救後，仍因傷重於當日下午四時不治死亡。車禍事故發生後，台南縣警
    察局善化分局交通事故處理小組警員據報到場處理，在警員尚不知何人為肇事車
    輛之駕駛人前，甲○○主動表示其為駕駛人並自首犯行，接受裁判。
二、案經臺灣台南地方法院檢察署檢察官據報相驗後自動檢舉偵查起訴。
    理  由
一、訊據被告甲○○對於右開時、地駕駛前揭聯結車發生碰撞車禍，致被害人黃清吉
    、黃曾水蘭死亡之事實均坦承不諱（參見本院九十二年十一月二十六日審理筆錄
    ），並有道路交通事故現場圖暨道路交通事故調查報告表共二紙、道路交通事故
    現場蒐證照片十幀在卷可資佐證（分別附於臺灣臺南地方法院檢察署九十二年相
    字第一０七０號及第一０七二號卷）。而被害人黃清吉、黃曾水蘭係因本件車禍
    死亡，亦經臺灣台南地方法院檢察署檢察官督同檢驗員相驗明確，並分別製有勘
    驗筆錄、驗斷書及相驗屍體證明書等附卷可憑。按汽車在同一車道行駛時，除擬
    超越前車外，後車與前車之間應保持隨時可以煞停之距離，及汽車行駛時，駕駛
    人應注意車前狀況，並隨時採取必要之安全措施道路交通安全規則第九十四條第
    一項、第三項規定甚明。查被告係以駕駛為業，為富有駕駛經驗之人，對於上開
    交通安全規則自知之甚稔，為其應注意之事項，而肇事當時係天候晴朗、日間自
    然光線、柏油路面、四線道、標線清晰、有快慢車道劃分、設有中央分向島、速
    限七十公里、路面乾燥、無缺陷、無障礙物、視距良好、機車刮地痕長十一．一
    公尺、聯結車結車在肇事現場留有二十一點八公尺之拖痕、被害人黃清吉躺於聯
    結車右後輪下等情，有前開道路交通事故調查報告表及現場照片載明可考，據此
    判斷，足見依當時狀況，被告客觀上並無不能注意之情狀，而本件肇事地點係位
    於省道臺一線三０九．五公里南向處（臺南縣善化鎮），是被告應注意能注意竟
    疏未注意，同向外側車道前方仍有車輛行駛之車前狀況，未採取減速接近以保持
    隨時可以煞停之安全措施，反而逕自以接近速限六十公里之速度貿然直行，致撞
    及同車道前方，由被害人黃清吉所駕駛、後方搭載配偶黃曾水蘭之重型機車，並
    造成黃清吉及黃曾水蘭均因之不治死亡，被告自有違前開規定之注意義務，其顯
    有過失。又本件被害人黃清吉及黃曾水蘭係因此次車禍不治死亡，是被告之過失
    駕駛行為，與被害人黃清吉及黃曾水蘭之死亡結果間，具有相當因果關係，亦無
    疑義。從而，本件事證已甚明確，被告前揭犯行，堪以認定。
二、按被告甲○○係聯結車司機，平日以駕駛聯結車運送貨物至客戶處為業，係從事
    駕駛業務之人，故核其所為，係犯刑法第二百七十六條第二項之業務過失致人於
    死罪。其一業務過失致死行為，致被害人黃清吉及黃曾水蘭二人死亡，核屬一行
    為觸犯二業務過失致死罪名，為同種想像競合犯，應從一業務過失致死罪處斷。
    又其肇事後未被有偵查權之公務員或機關發覺其為犯嫌前，留在事故現場向到場
    處理之警員自承犯行，進而接受裁判，此業經被告供明在卷可按，並經警員載明
    於道路交通事故調查報告表無訛，被告行為合乎自首之要件，應依刑法第六十二
    條前段減輕其刑。爰審酌被告之品行、未注意同向車道前方之車輛行駛之車前狀
    況，由後往前追撞肇事、過失程度非輕、造成被害人二人死亡之結果及其犯後尚
    能坦認犯行，頗有悔意且已與死者家屬達成民事和解等一切情狀，量處如主文所
    示之刑，以資懲儆。查被告前曾於六十二年間因竊盜罪，經本院六十二年易字一
    四八號判處有期徒刑四月，於六十二年三月三日確定，且於同年四月二十九日執
    行完畢（期間有折抵羈押日期六十四日），有臺灣高等法院被告全國前案紀錄表
    附卷可稽，其因一時短於思慮致罹刑章，經此次偵審程序教訓，當知所警惕，諒
    無再犯之虞，本院復考量被告係自首犯罪，而其犯罪後已與死者家屬達成民事賠
    償，有臺南市安南區調解委員會調解筆錄一紙在卷可徵，本院因認前開對被告宣
    告之刑，以暫不執行為適當，爰併宣告緩刑三年，以啟自新。
據上論斷，應依刑事訴訟法第二百七十三條之一第一項、第二百九十九條第一項前段
，刑法第二百七十六條第二項、第六十二條前段、第五十五條、第七十四條第二款，
罰金罰鍰提高標準條例第一條前段，判決如主文。
本案經檢察官乙○○到庭執行職務。
中      華      民      國      九十二      年      十二    月    十    日
                                  臺灣臺南地方法院交通法庭
                                          法  官  洪士傑
右正本證明與原本無異。
如不服本判決，應於判決送達後十日內，向本院提出上訴狀。
                                          書記官  陳金堂
中      華      民      國      九十二      年      十二    月    十    日
附錄本案論罪科刑法條全文：
中華民國刑法第二百七十六條第二項：
(過失致死罪)
從事業務之人，因業務上之過失犯前項之罪者，處五年以下有期徒刑或拘役，得併科
三千元以下罰金。


司法院資訊處製作；財團法人民間司法改革基金會備份。
